【裁判字號】    92,訴緝,6
【裁判日期】    920416
【裁判案由】    違反槍砲彈藥刀械管制條例等
【裁判全文】
臺灣彰化地方法院刑事判決                            九十二年度訴緝字第六號
    公  訴  人  臺灣彰化地方法院檢察署檢察官
    被      告  戊○○
    指定辯護人  本院公設辯護人  丁○○
右列被告因違反槍砲彈藥刀械管制條例等案件，經檢察官提起公訴（八十九年度偵字
第一０五九、第二五九０號），本院判決如左：
    主  文
戊○○共同未經許可製造爆裂物，累犯，處有期徒刑參年柒月，併科罰金新臺幣壹萬
元，罰金如易服勞役以新臺幣玖佰元即銀元參佰元折算壹日，扣案之火藥（約重一六
二點一公克）、鐵釘壹盒均沒收；又收受贓物，累犯，處有期徒刑參月；應執行有期
徒刑參年玖月，併科罰金新臺幣壹萬元，罰金如易服勞役以新臺幣玖佰元即銀元參佰
元折算壹日；扣案之火藥（約重一六二點一公克）、鐵釘壹盒均沒收。
被訴加重竊盜部分無罪。
    事  實
一、戊○○前曾於民國八十六年間，因違反麻醉藥品管理條例案件，經本院判處有期
    徒刑四月確定，甫於八十七年一月十九日執行完畢。詎不知警惕，戊○○竟與蔡
    俊豪（已經本院先行審結）、謝志良（業於八十九年五月十二日歿，亦已經本院
    為不受理判決）三人基於製造爆裂物之共同犯意聯絡，於八十九年一月間，由蔡
    俊豪提供其位於彰化縣花壇鄉○○路五三之一號之住處為場所，由戊○○、謝志
    良以挖空之乾電池外殼為容器，次由謝志良購買鞭炮，再由戊○○、謝志良三人
    共同將自鞭炮內取得之火藥，混入鐵釘、螺絲釘、ＢＢ彈等物，裝填於前揭乾電
    池內以膠帶封固，而未經許可共同製造利用撞擊點火方式引爆後，電池容器內之
    鐵釘、螺絲釘、ＢＢ彈等物將四射，而具有破壞性與殺傷力之電池爆裂物二枚。
二、戊○○另於八十九年一月二十四日中午許，在彰化縣花壇鄉境內之某遊藝場處，
    明知車牌號碼ＱＪ─五三六六號自小貨車係蔡俊豪所竊得之贓車，竟仍自蔡俊豪
    處收受該贓車而供己代步使用，嗣於八十九年一月二十四日十四時十分許，戊○
    ○駕駛右揭贓車，搭載謝志良，行經彰化縣花壇鄉○○路五十四號前處，為警攔
    檢而循線查獲上情；並於彰化縣花壇鄉○○路四二七號ＡＢＣ便利商店前，自蔡
    俊豪之口袋內起出上揭爆裂物之其中一枚，及於同日下午十四時三十分許在彰化
    縣花秀路五一之三號其住處內起出電池爆裂物另一枚及火藥（約重一六二點一公
    克）、鐵釘一盒。
三、案經彰化縣警察局彰化分局報告臺灣彰化地方法院檢察署檢察官偵查起訴。
    理  由
一、右開事實，業據被告戊○○於本院審理中坦承不諱；且被告戊○○亦於偵訊中供
    陳：「是謝志良製造的，在製做時還要我與蔡俊豪挖鞭砲的火藥供他使用。」等
    語（見八十九年度偵字第一０五九號卷第三十四頁背面），足見其應有參與爆裂
    物製造之分工；再查，同案被告蔡俊豪亦於偵查中供陳：「在我身上查獲的是謝
    志良給我的，是戊○○交給謝志良，謝志良再交給我的，這二個爆裂物都是戊○
    ○製造的。」等語（見同上卷第二十頁背面），同案被告謝志良亦於偵查中供稱
    ：「（扣案之爆裂物何人做的？）戊○○做的。」等語（見同上卷第二十二頁）
    ；且同案被告蔡俊豪提供其住處予被告戊○○、謝志良製作該爆裂物、用餘之火
    藥、鐵釘尚於其住處起出，甚且製作完成之爆裂物一枚由其隨身攜帶、一枚亦仍
    藏置其住處內等情，及謝志良於偵訊中供稱扣案之鐵釘為其所有，其坦承製造該
    爆裂物，顯可見被告蔡俊豪、謝志良有與被告戊○○共同製作該二枚電池爆裂物
    ；此外並有現場相片附卷，及火藥一六二點一公克、鐵釘一盒、爆裂物二個扣案
    可資佐證，而該扣案爆裂物二枚，經送內政部警政署刑事警察局鑑定結果，認定
    具破壞性與殺傷力，此有該局八十九年二月十五日刑偵五字第一七九五三號鑑驗
    通知書一紙附卷可參；被告戊○○與蔡俊豪、謝志良共同製做該電池爆裂物二枚
    之犯行，應堪認定。
二、核被告戊○○所為，係犯槍砲彈藥刀械管制條例第七條第一項之未經許可製造爆
    裂物罪，及刑法第三百四十九條第一項之收受贓物罪。被告戊○○與被告蔡俊豪
    、謝志良就製造爆裂物有犯意之聯絡及行為之分擔，應論以共同正犯；又其以一
    製造行為，同時製做上揭二電池爆裂物二枚，為一行為觸犯二製造爆裂物罪名，
    應僅論以一製造爆裂物罪。被告戊○○所犯上開製造爆裂物罪及收受贓物罪間，
    其犯意各別，構成要件亦不同，應分論併罰。又查，被告前曾於八十六年間，因
    違反麻醉藥品管理條例案件，經本院判處有期徒刑四月確定，甫於八十七年一月
    十九日執行完畢，有台灣彰化地方法院檢察署刑案紀錄簡覆表及本院被告全國前
    案紀錄表等附卷足按，其於五年以內再犯本案有期徒刑以上之罪，屬累犯，依法
    應就有期徒刑部分（死刑、無期徒刑不得加重）加重其刑。另被告所製造之上揭
    爆裂物雖均有殺傷力，有上揭鑑驗通知書可稽，惟該爆裂物既係以一般鞭炮火藥
    為填充物，其爆炸炸射力與一般爆竹之威力差異何在，均未見說明，雖亦混入鐵
    釘、螺絲釘、ＢＢ彈等物，然火藥相同則此種爆炸情形與一般合法爆竹之爆炸應
    無差異，其殺傷力或破害性顯然有限，若仍處以重刑即嫌過苛，情輕法重，堪予
    憫恕，雖宣告法定最低本刑，猶嫌過重，爰依刑法第五十九條之規定，減輕其刑
    。爰審酌被告犯罪動機、目的、手段、所生之危害及犯後之態度等一切情狀，量
    處如主文所示之刑，並就罰金部分諭知罰金易服勞役之折算標準，及定其應執行
    之刑。另槍砲彈藥刀械管制條例第十九條，原對犯同條例第七條之罪者，有宣告
    強制工作之規定，惟該條業已刪除，爰不適用該條例修法前之第十九條宣告保安
    處分，附此敘明。扣案之火藥（約重一六二點一公克）、鐵釘一盒，既為供本件
    製造爆裂物所用之物，且基於共犯責任共同之理論，不論是否確屬被告戊○○所
    有，抑或他共同被告所有，本院併依法宣告沒收；至扣案之電池爆裂物二顆，業
  經撞擊試驗引爆，已非違禁物，不依刑法第三十八條第一項一款宣告沒收，併此
    敘明。
三、公訴意旨另以：被告戊○○於八十九年一月二十日凌晨二時許，與蔡俊豪、謝志
    良基於意圖為自己不法之所有之共同犯意聯絡，由蔡俊豪駕駛車號ＱＪ─五三六
    六號自小貨車一部（該車為甲○○所有，蔡俊豪於八十九年一月六日十八時許，
    在彰化縣彰化市○○路二四０巷七十八號前，以自備鑰匙竊取），搭載戊○○、
    謝志良，在彰化縣花壇鄉中庄村竹子巷十五號前，由蔡俊豪、謝志良二人下手竊
    取，戊○○則於車上等候把風，共同竊取丙○○所有之玉米約三百五十公斤，得
    手後以該貨車載運逃逸。因認被告蔡俊豪與被告戊○○、謝志良結夥三人竊盜玉
    米，涉有刑法第三百二十一條第一項第四款加重竊盜罪嫌。
四、惟按認定不利於被告之事實須依積極證據，茍積極證據不足為不利於被告事實之
    認定時，即應為有利於被告之認定，更不必有何有利之證據；又按事實審法院對
    於證據之取捨，依法雖有自由判斷之權，然積極證據不足證明犯罪事實時，被告
    抗辯或反證縱屬虛偽，仍不能以此資為積極證據應予採信之理由；再按事實之認
    定，應憑證據，如未能發現相當證據，或證據不足以證明，自不能以推測或擬制
    之方法，以為裁判基礎（最高法院三十年上字第八一六號、三十年上字第四八二
    號、四十年台上字第八六號判例參照）。訊據被告戊○○堅詞否認有參與該竊盜
    玉米犯行，辯稱: 「我有同時坐車子出去，我在車上睡覺，我沒有一起去抱玉米
    ，我是後來才知道他們去偷玉米。」等語；又查，同案被告謝志良雖於偵查中供
    稱被告戊○○有把風，惟其現已身歿，無從對質，被告蔡俊豪則於偵查（見八十
    九年偵字第一０五九號卷第二十一頁背面）、本院先前審理中供稱: 被告戊○○
    未參與竊盜玉米、在車內睡覺等語，此部分既調查途徑已窮，無從認定被告戊○
    ○確參與，尚不能以推論之方式遽認定被告戊○○有此部分犯行，此部分犯嫌應
    諭知無罪。
五、至併案意旨（八十九年度偵字第五四三二號）意旨略以：蔡俊豪另自不詳時、地
    起，持有由不詳之人所交付、以鞭炮內取得之火藥，混入鐵釘、螺絲釘、ＢＢ彈
    等物，裝填於前揭乾電池內以膠帶封固，而未經許可共同製造利用撞擊點火方式
    引爆後，電池容器內之鐵釘、螺絲釘、ＢＢ彈等物將四射，而具有破壞性與殺傷
    力之電池爆裂物二枚攜帶於身上，迄八十八年十二月二十三日下午五時許，在彰
    化縣員林鎮出水巷八三號為警查獲，並扣得上開電池爆裂物二枚，因蔡俊豪供稱
    當日置放電池爆裂物二枚之外套係被告戊○○所有，因認被告戊○○亦涉犯持有
    爆裂物之槍砲彈藥刀械管制條例罪嫌。
六、惟按共同被告所為不利於己之供述，固得採為其他共同被告犯罪之證據，惟此項
    不利之供述，仍應調查其他必要之證據，以查其是否與事實相符，自難專憑此項
    供述，為其他共同被告犯罪事實之認定（最高法院三十一年上字第二四二三號判
    例意旨參照）；又被告之自白，不得作為有罪判決之唯一證據，仍應調查其他必
    要之證據，以查其是否與事實相符，立法目的乃欲以補強證據擔保自白之真實性
    ，亦即以補強證據之存在，藉以限制自白在證據上之價值，防止偏重自白，發生
    誤判之危險，以被告之自白，作為其自己犯罪之證明時，尚有此危險，以之作為
    其他共犯之罪證時，不特在採證上具有自白虛偽性之同樣危險，且共犯者之自白
    ，為其他共犯之罪證時，其證據價值如何，按諸自由心證主義之原則，固屬法院
    自由判斷之範圍，但共同被告不利於己之陳述，雖得採為其他共同被告犯罪之證
    據，惟此項不利之陳述，須無瑕疵可指，且就其他方面調查，又與事實相符者，
    始得採為其他共同被告犯罪事實之認定（最高法院八十七年度台上字三一八二號
    判決意旨參照）。
七、同案被告蔡俊豪雖於警、偵訊中辯稱：置放電池爆裂物二枚之外套係被告戊○○
    所有，惟被告戊○○於偵訊及院審理中堅詞否認該外套為其所有，亦否認曾借該
    外套予蔡俊豪；且蔡俊豪於警訊中供承該二枚電池爆裂物係在其褲子口袋內查起
    出，且於筆錄中辯稱不知為何人所有，於偵查及本院中之審理中改稱係被告戊○
    ○借其外套等節，其供詞已有反覆；雖被告戊○○於偵訊中曾供稱：「我不曉得
    他為何放在我家，我也不知道放在那裏，之前他有說要放二粒東西，他在做的時
    候我有看到，他有說要放在我家，放在我家的儲藏室，我知道他是用鞭砲做的。
    」等語（見八十九年度偵字第二五五號卷第三十一頁背面），惟該二枚電池爆裂
    物為警查獲時，係在蔡俊豪身上起出，並非於被告戊○○住處起出，有彰化縣警
    察局員林分局八十八年十二月二十四日員警刑字第五０二八號刑事案件報告書在
    卷可憑（見同上卷卷首），是被告戊○○於偵查中之上開供詞，應係誤認該二枚
    電池爆裂物是在其家中起出而致，充其量亦僅證明蔡俊豪曾表示要將該二枚電池
    爆裂物寄放而已，並查無任何證據證明被告戊○○確曾持有或寄藏該二枚電池爆
    裂物，此部分事證顯有未足，本院自無法僅憑共同被告蔡俊豪有瑕疵之供述，而
    為有罪之認定。
八、又併案意旨（八十九年度偵字第二０一三號）略以：被告戊○○與蔡俊豪基於意
    圖為自己不法之所有之共同犯意聯絡，於同年十二月二十九日八時許，由蔡俊豪
    在彰化縣彰化市○○路一百號前，以自備鑰匙竊取乙○○所有之車號７Ｈ－０八
    五三號（車牌變更前係ＱＢ－一七六一號）自小貨車得逞，供其代步使用，至八
    十九年一月六日晚間八時許棄置於彰化縣和美鎮○○路三二號前，於八十九年一
    月六日晚間十時三十分為警查獲；因認被告戊○○亦涉有共同竊盜該小貨車犯嫌
    。
九、惟查，被告戊○○被訴共同竊取玉米之犯行，業經本院認定事證不足諭知無罪，
    有如前述，與此併案部分已無連續犯之裁判上一罪關係；且上開事實不但為被告
    戊○○於本院審理中所否認，亦未曾於警訊中供稱該犯行（被告戊○○未曾於偵
    查中受偵訊）；其於警訊中係供稱：伊曾將機車借予蔡俊豪，蔡俊豪因竊取７Ｈ
    －０八五三號車，故將機車置於附近，事後蔡俊豪有帶伊去取車，故伊知道蔡俊
    豪有竊取該車之事實等語，核與蔡俊豪於偵訊中之供述相符，是無任何證據證明
    被告戊○○共同竊取該車，此部分本院無從併辦，爰退回併案機關。
據上論斷，應依刑事訴訟法第二百九十九條第一項前段、第三百零一條第一項，槍砲
彈藥刀械管制條例第七條第一項，刑法第十一條前段、第二十八條、第五十五條、第
五十六條、第三百四十九條第一項、第四十七條、第五十九條、第四十二條第二項、
第五十一條第五款、第三十八條第一項第二款，罰金罰鍰提高標準條例第二條，現行
法規所定貨幣單位折算新臺幣條例第二條，判決如主文。
本案經檢察官吳怡盈到庭執行職務。
中    華    民    國    九十二    年      四      月        十六        日
                                臺灣彰化地方法院刑事第二庭
                                    法      官  吳  俊  螢
右正本證明與原本無異。
如不服本判決，應於送達後十日內向本院提出上訴狀(須附繕本)。
告訴人或被害人對於判決如有不服具備理由請求檢察官上訴者，其上訴期間之計算係
以檢察官收受判決正本之日期為準。
                                    法院書記官  莊  玉  惠
中    華    民    國    九十二    年      四  月        十七        日
槍砲彈藥刀械管制條例第七條
未經許可製造、販賣或運輸火砲、機關槍、衝鋒槍、卡柄槍或自動步槍者，處七年以
上有期徒刑。
未經許可製造、販賣或運輸普通步槍、馬槍、手槍或各類炸彈者，處五年以上有期徒
刑。
意圖供自己或他人犯罪之用，而犯前二項之罪者，處死刑、無期徒刑或十年以上有期
徒刑，得併科十萬元以下罰金。
未經許可無故持有、寄藏或意圖販賣而陳列第一項及第二項所列槍之一者，處一年
以上七年以下有期徒刑。
第一項至第三項之未遂犯罰之。
修正後
未經許可，製造、販賣或運輸火砲、肩射武器、機關、槍衝鋒槍、卡柄槍、自動步槍
、普通步槍、馬槍、手槍或各類砲彈、炸彈、爆裂物者，處死刑、無期徒刑或七年以
上有期徒刑；處徒刑者，併科新幣三千萬元以下罰金。
未經許可，轉讓、出租或出借前項所列槍砲、彈藥者，處無期徒刑或五年以上有期徒
刑，併科新臺幣一千萬元以下罰金。
意圖供自己或他人犯罪之用，而犯前二項之罪者，處死刑或無期徒刑；處徒刑者，併
科新臺幣五千萬元以下罰金。
未經許可，持有、寄藏或意圖販賣而陳列第一項所列槍砲、彈藥者，處五年以上有期
徒刑，併科新臺幣一千萬元以下罰金。
第一項至第三項之未遂犯罰之。
刑法第三百四十九條
收受贓物者，處三年以下有期徒刑、拘役或五百元以下罰金。
搬運、寄藏、故買贓物或為牙保者，處五年以下有期徒刑、拘役或科或併科一千元以
下罰金。
因贓物變得之財物，以贓物論。


司法院資訊處製作；財團法人民間司法改革基金會備份。
